臺灣桃園地方法院民事判決
111年度訴字第770號
原      告  陳惠容  

訴訟代理人  江婕妤律師
            楊晴文律師
被      告  游玉英  
            賴志炫  
            賴欣瑜  
            賴勝輝  
上 3人共同
訴訟代理人  賴英漢  
被      告  游祥發  
            許游玉女
            游祥林  
            游祥文  

            游玉桃  
            游玉秀  
            游文輝  
上列當事人間確認房屋所有權存在事件，本院於民國111年8月18
日言詞辯論終結，判決如下：
    主  文
一、確認坐落於桃園市○○區○○段○○○段00000地號土地上門牌號碼
    為桃園市○○區○○村0鄰○○○路0段000巷000號之房屋為原告所
    有。
二、訴訟費用由原告負擔。
    事實及理由
壹、程序方面：
一、按確認法律關係之訴，非原告有即受確認判決之法律上利益
    者，不得提起之，民事訴訟法第247條第1項前段定有明文。
    又所謂即受確認判決之法律上利益，係指法律關係之存否不
    明確，原告主觀上認其在法律上之地位有不安之狀態存在，
    且此種不安之狀態，能以確認判決將之除去者而言，若縱經
    法院判決確認，亦不能除去其不安之狀態者，即難認有受確
    認判決之法律上利益（最高法院52年台上字第1240號判例意
    旨參照）。查本件原告主張坐落於桃園市○○區○○段○○○段000
    00地號土地（下稱系爭土地）上門牌號碼為桃園市○○區○○村
    0鄰○○○路0段000巷000號之房屋（下稱系爭房屋）為原告單
    獨所有，因坐落於同段同小段630地號土地（下稱630地號土
    地）上被告所有之房屋（下稱被告房屋）與系爭房屋門牌號
    碼相同，桃園市政府辦理區段徵收案時誤將兩造列為系爭房
    屋之公同共有人，致系爭房屋之拆遷義務人及補償費領取權
    利人有所不明，原告就系爭房屋所有權之法律上地位，係處
    於不明確之狀態，而此不明確之狀態得以本確認判決除去之
    ，是提起本件訴訟，自有即受確認判決之法律上利益，合於
    民事訴訟法第247條規定，應予准許。
二、本件被告游玉英、許游玉女、游祥林、游祥文、游玉秀（下
    稱被告游玉英等5人）均經合法通知，無正當理由未於最後
    言詞辯論期日到場，核無民事訴訟法第386 條各款所列情形
    ，爰依原告之聲請，由其一造辯論而為判決。
貳、實體方面：
一、原告主張：系爭房屋為原告及原告配偶共同出資蓋建，雖未
    辦理保存登記，然原告與配偶、子女共同於系爭房屋居住數
    十年，有事實上處分權，原告之夫於民國102年10月20日死
    亡後，該屋由原告繼承取得全部所有權，迄今仍由原告使用
    中，應為原告單獨所有；桃園市政府為辦理「桃園航空城附
    近地區特定區區段徵收案」（下稱徵收案），發函通知原告
    ，惟公文上將系爭房屋列為兩造公同共有，經原告向桃園市
    政府澄清，該府承辦人員表示係依據本院108年度家繼訴字
    第17號民事判決及確定證明書認定系爭房屋為訴外人游阿全
    之遺產，被告為游阿全之繼承人，故為系爭房屋之共有人。
    然系爭房屋與被告房屋分別坐落系爭土地及630地號土地，
    二房屋門牌號碼雖相同，卻非屬同一房屋，而係分屬兩造所
    有，被告明知上情，卻於前開案件中將系爭房屋列為游阿全
    所有之遺產。為免系爭房屋之拆遷義務、補償費領取衍生爭
    議，影響兩造權利，爰提起本件訴訟以除去此不安狀態等語
    ，並聲明：確認系爭房屋為原告所有。
二、被告則以：
　㈠被告賴志炫、賴欣瑜、賴勝輝、游祥發、游文輝（下稱被告
    賴志炫等5人）：系爭房屋為原告所起造，與被告賴志炫等5
    人及游阿全無關，同意原告之請求等語。
　㈡被告游玉桃：我不住在那邊，對於原告之請求與主張之事實
    我都不清楚等語。
　㈢被告游玉英等5人均經本院合法通知，均未於言詞辯論期日到
    場，亦均未提出書狀作何聲明或陳述。
三、得心證之理由
　㈠按訴訟標的對於共同訴訟之各人必須合一確定者，共同訴訟
    人中一人之行為有利益於共同訴訟人者，其效力及於全體；
    不利益者，對於全體不生效力，民事訴訟法第56條第1項第1
    款定有明文。經查，本件被告賴志炫等5人雖於言詞辯論時
    到庭表示同意原告之請求而予以認諾，然本件訴訟標的對於
    被告各人必須合一確定，而認諾係不利於共同訴訟人之行為
    ，是依前揭法條規定，被告賴志炫等5人所為認諾對被告全
    體不生效力。然必要共同訴訟人中一人所為不利益之行為，
    雖依民事訴訟法第56條第1款之規定，對於全體不生效力，
    但關於事實上不利之陳述，法院自得斟酌全辯論意旨，採為
    判斷事實之資料（最高法院92年度台上字第1912號判決意旨
    參照），合先敘明。
　㈡按未辦理建物第一次所有權登記以前，房屋所有權屬於出資
    興建之原始建築人（最高法院107年度台上字第1881號判決
    意旨參照）。又按當事人對於他造主張之事實，於言詞辯論
    時不爭執者，視同自認；當事人對於他造主張之事實，已於
    相當時期受合法之通知，而於言詞辯論期日不到場，亦未提
    出準備書狀爭執者，準用第1項之規定，民事訴訟法第280條
    第1項前段、第3項前段分別定有明文。經查，原告主張之事
    實，業據提出內政部國土測繪中心網路列印資料2份、系爭
    房屋用電繳費證明、臺灣自來水公司裝置證明影本各1份、
    現場照片（見本院卷第19至25、55至56頁）為證，經本院職
    權調閱本院104年家簡字第4號、108年度家繼訴字第17號案
    件卷宗，游阿全最後設籍地址為「桃園縣○○鄉○○村0鄰○○○路
    0段000巷000號」，該址係由「桃園縣○○鄉○○村0鄰○○00號」
    整編而來，嗣後因桃園市升格改制為「桃園市○○區○○村0鄰○
    ○○路0段000巷000號」，稅籍編號00000000000、0000000000
    0。經本院函詢桃園市政府地方稅務局蘆竹分局，該2稅籍編
    號之納稅義務人均包含被告（見本院卷第89至115、121至14
    1頁），惟自稅籍編號00000000000房屋之桃園縣蘆竹地政事
    務所92年10月6日建物測量成果圖可見，被告房屋係坐落630
    地號土地上（見本院卷第87頁），核與被告賴志炫、賴欣瑜
    、賴勝輝於本院辯論時所稱相符（見本院卷第249頁），足
    認被告共有之被告房屋並非坐落於系爭土地上，而係坐落於
    630地號土地上，與系爭房屋門牌號碼相同，2房屋係獨立存
    在而非同屬一屋；另依卷附桃園市政府提供徵收案資料及戶
    籍資料，可知原告多次於「桃園市○○區○○村0鄰○○○路0段000
    巷000號」遷出、遷入，最後遷入日期為88年10月13日，現
    為坐落於系爭土地上之房屋戶長，此有桃園○○○○○○○○○函附
    之戶籍資料及桃園市政府府地航字第1100073217號函暨107
    航空城地上物查估附近地區8-1建築改良物查估調查表（其
    他建物）1份在卷可參（見本院卷第145至146、155至161、1
    73、177頁），足認原告為系爭房屋之住戶及戶長，且最後
    於88年10月13日即遷入設籍於該址；又觀前開調查表中，另
    記載訴外人劉彩平為系爭房屋之另一戶號戶長，經證人即劉
    彩平之夫王文珍於本院言詞辯論時證稱：其與劉彩平及2名
    小孩僅設籍此處，有另外一個戶號，原告單獨所有系爭房屋
    之權利，與他人無關等語（見本院卷第250頁），益徵原告
    有系爭房屋之所有權，僅因起造後未辦保存登記且無房屋稅
    籍，又因行政上門牌整編導致兩造所有之房屋同屬一門牌號
    碼。而被告賴志炫等5人、游玉桃就原告主張之事實均不爭
    執，且被告游玉英等5人經合法通知，均未於言詞辯論期日
    到場或提出書狀加以否認或爭執，應視同自認，堪信原告主
    張為真實。
　㈢從而，原告主張其就系爭房屋有所有權，提起本件訴訟，洵
    屬有據，應予准許，爰判決如主文第1項所示。
四、本件為判決之基礎已臻明確，兩造其餘主張、陳述並所提證
    據均與本件之結論無礙，爰不再一一論述，附此敘明。
五、原告本件起訴雖於法有據，然被告之應訴乃法律規定所不得
    不然，則被告所為自屬伸張或防衛權利所必要。準此，本院
    認本件自應依民事訴訟法第81條第2款規定，命原告負擔訴
    訟費用，始為公允。
六、據上論結，本件原告之訴為有理由，依民事訴訟法第81條第
    2款，判決如主文。　　
中　　華　　民　　國　　111 　年　　9 　　月　　20　　日
                  民事第一庭    法  官  呂如琦
正本係照原本作成。　　　　　　　　　
如對本判決上訴，須於判決送達後 20 日內向本院提出上訴狀。
如委任律師提起上訴者，應一併繳納上訴審裁判費。　
中　　華　　民　　國　　111 　年　　9 　　月　　21　　日
　　　　　　　　　　　　　　　　書記官  王志成